【裁判字號】    99,交聲,2910
【裁判日期】    990930
【裁判案由】    交管條例聲異
【裁判全文】
臺灣板橋地方法院交通事件裁定        99年度交聲字第2910號
原處分機關  交通部公路總局臺北區監理所
異  議  人
即受處分人  甲○○
上列異議人即受處分人因違反道路交通管理處罰條例案件，對於
交通部公路總局臺北區監理所於民國99年9 月9 日以北監自裁字
第裁40-ZIE019818號所為之裁決處分（原舉發案號：內政部警政
署國道公路警察局99年5 月19日公警局交字第ZIE019818 號），
聲明異議，本院裁定如下：
    主  文
異議駁回。
    理  由
一、原處分意旨略以：異議人即受處分人甲○○於民國99年5 月
    1 日下午3 時11分許，駕駛劉一芳所有之車牌號碼7019-YS
    號自用小客貨車，行經國道5 號公路南下51.1公里之限速時
    速90公里路段，經雷射測定行車速度為時速106 公里，超速
    16公里，為內政部警政署國道公路警察局第九警察隊蘇澳分
    隊警員以雷射測速儀照相採證後，依違反道路交通管理處罰
    條例第33條第1 項第1 款規定，對上開車輛所有人劉一芳逕
    行製單舉發，嗣劉一芳以實際駕駛人係異議人為由向本院聲
    明異議，經本院查明實際駕駛人確係異議人後，乃於99年7
    月30日以99年度交聲字第2108號裁定原處分撤銷，劉一芳不
    罰，復經原處分機關綜合前揭本院裁定及卷附相關資料審查
    結果，認異議人上開違規行為屬實，乃於99年9 月9 日以北
    監自裁字第裁40-ZIE019818號裁決書，依道路交通管理處罰
    條例第33條第1 項第1 款規定，對於應歸責之異議人逕行裁
    處罰鍰新臺幣（下同）3,000 元，並記違規點數1 點等語。
二、聲明異議意旨略以：依據國道公路警察局第九警察隊所舉發
    之採證照片所示，伊所駕駛之車輛前方有另一車輛行進，二
    車相距甚近，且保持等距、等速行駛，雷射測速儀器如何對
    伊所駕駛車輛進行測速動作？又前方車輛經過偵測點時，既
    未測得有超速行為，而伊駕車隨後行駛，亦未有超車或逼車
    行為，為何會被偵測有超速行為？況雷射測速器是對全部車
    輛（包括大客車、大貨車、小貨車、小客車．．．等）進行
    測速，該儀器如何判定車輛之大小、長寬而加以拍照取締？
    再者，雷射測速儀器長時間在高溫日曬、風砂侵蝕及相對溼
    度較高之戶外環境下使用，且警方提供之雷射測速儀器檢驗
    報告已是10個月前之報告，故該儀器亦有可能提前失其準確
    度。伊向來遵守交通規則，平常也將交通安全駕駛道德放在
    第一位，為此感到不服，酌請庭上查明原委，故提起本件異
    議，爰請求撤銷原處分云云。
三、按汽車行駛於高速公路、快速公路或設站管制之道路，不遵
    使用限制、禁止、行車管制及管理事項之管制規則，而有行
    車速度超過規定之最高速限者，處汽車駕駛人3,000 元以上
    6,000 元以下罰鍰，道路交通管理處罰條例第33條第1 項第
    1 款定有明文。次按汽車駕駛人有道路交通管理處罰條例第
    33條第1 項情形者，除依原條款處罰鍰外，並記違規點數1
    點，復為該條例第63條第1 項第1 款所明定。
四、經查：異議人於99年5 月1 日下午3 時11分許，駕駛劉一芳
    所有之車牌號碼7019-YS 號自用小客貨車，行經國道5 號公
    路南下51.1公里之限速時速90公里路段，經雷射測定行速為
    時速106 公里，超速16公里，為內政部警政署國道公路警察
    局第九警察隊蘇澳分隊警員以雷射測速儀照相採證後，依違
    反道路交通管理處罰條例第33條第1 項第1 款規定，對上開
    車輛所有人劉一芳逕行製單舉發，嗣劉一芳以實際駕駛人係
    異議人為由向本院聲明異議，經本院查明實際駕駛人確係異
    議人後，乃99年7 月30日以99年度交聲字第2108號裁定原處
    分撤銷，劉一芳不罰，復經原處分機關綜合前揭本院裁定及
    卷附相關資料審查結果，認異議人上開違規行為屬實，遂於
    99年9 月9 日以北監自裁字第裁40-ZIE019818號裁決書，依
    道路交通管理處罰條例第33條第1 項第1 款規定，對於應歸
    責之異議人逕行裁處罰鍰3,000 元，並記違規點數1 點等情
    ，除據異議人自承曾於前述時間駕車行經上開路段之事實外
    ，並有內政部國道公路警察局99年5 月19日公警局交字第ZI
    E019818 號舉發違反道路交通管理事件通知單、前揭裁決書
    及本院交通事件裁定各1 份、違規採證照片1 張附卷可稽。
    又本件舉發警員採證時所使用之雷射測速槍，係以雷射光束
    直接瞄準行進中之車輛，取得偵測目標之行駛速率，屬「單
    點單台」之測速方式，車輛如有超出設定之速限時，即鎖定
    攝錄存檔，而本件舉發警員係以上開雷射測速槍瞄準違規車
    輛進行偵測採證，雖當時有其他車輛同時入鏡，但無法同時
    取得行駛速率，在無遮蔽之情況下，儀器之偵測不受其他車
    輛行進之影響等情，有內政部警政署國道公路警察局第九警
    察隊99年6 月11日公警九交字第0990971012號函1 件在卷可
    佐，則本件舉發警員所使用之雷射測速槍係利用雷射光束直
    接瞄準行進中之特定車輛，以單點單台之方式測得該車輛之
    行駛速度，並非針對通過特定路段之全部車輛都進行偵測，
    並無異議人所質疑該儀器無法判別所偵測之車速係屬何車輛
    行駛速率之情形。是縱當時異議人所駕駛車輛之前、後、左
    、右尚有其他車輛併行，惟雷射測速槍既已鎖定異議人所駕
    駛之車輛進行偵測，並測得該車輛超速而拍照採證，顯見該
    儀器並未受到其他車輛之遮蔽而影響偵測結果，否則該儀器
    將無法於測得異議人所駕車輛行駛速率超出設定之速限後立
    即攝錄存檔。抑且，本件舉發警員採證時所使用之雷射測速
    槍，業經經濟部標準檢驗局檢定合格，此有該儀器之檢定合
    格證書影本1 紙存卷足憑，其準確度應值信賴，實無測速錯
    誤之疑慮，異議人憑空臆指該儀器失準，自不可採。綜前所
    述諸情，本件舉發警員以雷射測速槍所測得之行駛速率每小
    時116 公里，確係鎖定異議人駕駛之車牌號碼7019-YS 號自
    用小客貨車偵測無訛，異議人猶辯稱其未超速云云，無非事
    後卸責之詞，不足採信。
五、綜上所述，異議人駕駛汽車行駛於高速公路，而有行車速度
    超過規定最高速限之違規行為，則原處分機關依道路交通管
    理處罰條例第33條第1 項第1 款及第63條第1 項第1 款之規
    定，按違反道路交通管理事件統一裁罰標準表所定超過規定
    最高速限未滿20公里之準標，裁處異議人罰鍰3,000 元，並
    記違規點數1 點，並無違誤或不當，從而，本件異議為無理
    由，應予駁回。
據上論斷，應依道路交通案件處理辦法第19條，裁定如主文。
中    華    民    國    99    年    9     月    30    日
                  交通法庭   法  官  王瑜玲
以上正本證明與原本無異
如不服本裁定應於送達後5日內向本院提出抗告狀
                             書記官  謝嘉玲
中    華    民    國    99    年    10    月    5     日

司法院資訊處製作；財團法人民間司法改革基金會備份。
